【裁判字號】    95,簡上,98
【裁判日期】    950720
【裁判案由】    損害賠償
【裁判全文】
臺灣板橋地方法院民事判決              95年度簡上字第98號
上  訴  人  丁○○
                        樓
訴訟代理人  乙○○
            胡文英律師
被上訴人    丙○○○ＡＢＣ棟社區管理委員會
法定代理人  甲○○
訴訟代理人  戊○○
上列當事人間請求損害賠償事件，上訴人對於中華民國95年3月9
日本院板橋簡易庭95年度板簡字第498 號第一審判決提起上訴，
經本院於民國95年6 月30日言詞辯論終結，判決如下：
    主  文
上訴駁回。
第二審訴訟費用由上訴人負擔。
    事實及理由
一、上訴人起訴主張：因被上訴人在其住家外之露台鋪設防水毯
    ，致下雨積水滲漏至屋內，造成其住處天花板及牆壁油漆剝
    落，經其僱工估價結果，修復費用為新台幣（下同）100,65
    0 元，上開漏水情形已造成其生活之困擾，並導致其精神受
    有長期之痛苦，爰依侵權行為之法律關係，請求被上訴人賠
    償修復費用及精神慰撫金合計300,000 元及法定遲延利息。
    原審為上訴人敗訴之判決，上訴人不服，提起上訴，並聲明
    ：(一)、原判決廢棄。(二)、被上訴人應給付上訴人300,000 元
    ，及自起訴狀繕本送達之翌日起至清償日止，按年息之五計
    算之利息。
二、被上訴人則以：被上訴人先前雖曾在上訴人住家外之露台鋪
    設防水毯，惟鋪設防水毯之處與上訴人房屋之外牆尚有80公
    分之距離，且與滲水處之窗框有60公分之落差，被上訴人住
    處漏水應係因建商工程施作不良，實與防水毯之鋪設無關。
    又防水毯已於92年1 月拆除，經被上訴人施作防水工程後，
    上訴人之住處已不再漏水等語置辯。原審為上訴人敗訴之判
    決，上訴人不服提起上訴，被上訴人聲明：請求駁回上訴。
三、本院得心證之理由
(一)、按當事人主張有利於己之事實，就其事實有舉證之責任，民
    事訴訟法第277 條定有明文。又因侵權行為所生之損害賠償
    請求權，以加害人有故意或過失不法侵害他人權利，致被害
    人受有損害，且加害行為與損害間具有因果關係為其成立要
    件，此觀民法第184 條第1 項之規定自明。本件上訴人依據
    侵權行為之法律關係請求被上訴人負損害賠償責任，自應就
    被上訴人之加害行為致其受有損害此一對己有利之事實負舉
    證責任。
(二)、上訴人主張因被上訴人於其住處外之露台鋪設防水毯，致下
    雨積水滲漏至其屋內，造成其住處牆壁油漆脫落，天花板裝
    潢腐蝕而受有損害，經被上訴人將防水毯拆除，強化防水措
    施後，方無滲漏雨水之現象，然「壁癌」之情形仍相當嚴重
    等語，被上訴人對於曾在上訴人屋外之露台鋪設防水毯乙節
    並不爭執，惟否認鋪設防水毯乃造成上訴人屋內漏水之原因
    ，並以前詞置辯。
(三)、原審依上訴人之聲請，囑託臺灣省建築師公會臺北縣辦事處
    鑑定上訴人房屋漏水之原因及修復費用，經該辦事處鑑定結
    果，認「系爭房屋漏水事件，上訴人所有一樓餐廳平頂及牆
    面漏水之原因為：1.雨水由樓梯間外牆窗框下方空隙進水，
    滲流至鑑定標的物（即上訴人所有之房屋）外牆與二樓樓板
    交界處，再滲漏至一樓平頂及內牆面。……3.是否由於管委
    會（即被上訴人）於鑑定標的物前門樓梯間外雨棚採光罩旁
    做防水毯，造成排水孔堵塞防水不良，致造成雨水淹至窗框
    下，致大量的水經由前述窗框下方之途徑滲漏至滲漏至一樓
    平頂及內牆面之可能性，由於防水毯已拆除並做防水施工，
    已無痕跡可供判斷。又系爭房屋漏水事件，所需修復費用為
    38,550元」等情，有臺灣省建築師公會臺北縣辦事處95年1
    月25日鑑定報告書暨所附照片可佐，足見上訴人所稱其房屋
    有滲水之情固屬真正，然無實據證明滲水係因被上訴人鋪設
    防水毯所致。
(四)、上訴人雖另提出估價單、第三人張碧龍出具之建議書影本各
    1 紙、存證信函影本4 份、第三人林清安出具之證明書、聲
    明書原本各1 份及照片等件為證，惟觀諸該等證據，存證信
    函4 份僅為上訴人單方製作，促請被上訴人修復漏水情形之
    文書及被上訴人之回函；估價單係關於漏水修補工程總價之
    估定；照片則僅針對上訴人房屋外牆、露台與樓梯間外牆窗
    框之靜態情形作拍攝，並無防水毯鋪設或積水之情景，且由
    照片中亦無法看出雨水滲透之流向為何，是存證信函、估價
    單、照片均無從執為判斷漏水成因之依據。又林清三出具之
    聲明書、證明書雖記載林清三受託勘訪上訴人房屋後，認其
    宅內牆滲水原因，確係因被上訴人鋪設防水毯所致，非外牆
    裝飾縫隙或窗框造成，初估修復金額至少須96,800元等語，
    然張碧龍出具之建議書則略稱「應社區之邀請，進行實地勘
    察，貴社區A3棟2 號1 樓住戶（即上訴人），疑因建設公司
    外牆裝飾之縫隙及窗框裂縫滲水，並非事後鋪設防水毯所導
    致」，足見前開聲明書、證明書及建議書乃兩造分別委由第
    三人林清三、張碧龍進行實地勘查後，由林清三、張碧龍所
    書立，林清三、張碧龍二人所書內容不僅互為齟齬，且各為
    有利於其委託人之陳述，復均未敘明其等做成上述結論之判
    斷依據及證據，是前揭聲明書、證明書自不具可信性，尚難
    依此逕認上訴人住處漏水係因被上訴人鋪設防水毯造成。再
    參諸被上訴人辯稱其先前鋪設防水毯之露台與上訴人房屋之
    外牆尚有80公分之距離乙節，業據被上訴人提出照片為佐，
    且為上訴人所不爭，是被上訴人鋪設防水毯究係如何造成積
    水復滲漏至上訴人屋內，自應由上訴人陳明並舉證以實其說
    ，上訴人既未提出任何積極證據證明其所受損害與被上訴人
    鋪設防水毯之行為有因果關係，其主張被上訴人應負侵權行
    為之損害賠償責任，即無足取。
(五)、綜上所述，上訴人並未舉證證明其所受損害與被上訴人之行
    為有何關聯，因之，其依據侵權行為之法律關係，請求被上
    訴人賠償300,000 元及自起訴狀繕本送達翌日起至清償日止
    ，按年息百分之五計算之遲延利息，即屬無據，不應准許。
    原審為上訴人敗訴之判決，核無不合。上訴意旨指摘原判決
    不當，求予廢棄改判，為無理由，應予駁回。
(六)、本案事證已臻明確，兩造其餘主張陳述及所提之證據，經審
    究後認無礙勝負之判斷，爰不一一論述。
四、據上論結，本件上訴為無理由，依民事訴訟法第436 條之1
    第3 項、第449 條第1 項、第78條，判決如主文。
中    華    民    國    95    年    7     月    20    日
                  民事第三庭  審判長法  官  陳映如
                                    法  官  陳翠琪
                                    法  官  吳佳穎
以上正本證明與原本無異
本判決不得上訴。
中    華    民    國    95    年    7     月    20    日
                            書記官  黃美雲


司法院資訊處製作；財團法人民間司法改革基金會備份。
